臺灣高等法院民事判決　九十年度訴易字第七一號
　　　原　　　告　乙○○
　　　被　　　告　甲○○
右當事人間因侵權行為損害賠償事件，本院判決如左︰
    主    文
被告應給付原告新臺幣貳拾萬元及自民國九十年五月二日起至清償日止按年息百分之
五計算之利息。
原告其餘之訴駁回。
訴訟費用由被告負擔五分之一，餘由原告負擔。
原告假執行之聲請駁回。
    事實及理由
甲、程序方面：
    被告未於最後言詞辯論期日到場，經核並無民事訴訟法第三百八十六條所列各款
    情事，爰依原告之聲請，由其一造辯論而為判決。
甲、實體方面：
一、原告起訴主張：被告前與訴外人即原告之弟龔思栗間就坐落臺北市○○區○○段
    二小段附近五八五地號土地發生糾紛。民國八十八年十二月二十日下午二時許，
    龔思栗會同臺北市政府人員在上址地號土地進行會勘時，與在場之被告起言語爭
    執，遂於離去前電知乙○○報請警察到場維持會勘秩序。原告於同日下午二時四
    十分許報案後，隨即趕赴現場，見其弟龔思栗已經離去，乃進入門牌號碼臺北市
    文山區○○路○段二八九號甲○○所營之「金龍汽車商行」貨櫃屋內找尋，被告
    一見原告入內，即與貨櫃屋內數名男子，共同基於妨害自由及普通傷害之犯意聯
    絡，將貨櫃屋之大門關上並從內部鎖住，不讓乙○○離去，且持棒球棍聯手毆打
    原告，且強行褪去乙○○所穿著之外衣、褲，喝令跪在地上，而以此剝奪乙○○
    之行動自由。原告因此受有左眼眼瞼瘀傷併結膜下出血與顏面三處（各為四乘四
    公分、五乘三公分、五乘三公分）、右上臂一處（五乘五公分）、左上臂二處（
    各為五乘三公分、四乘四公分）、左前臂二處（各為六乘四公分、五乘三公分）
    、左下肢三處（各為十乘三公分、十一乘四公分、九乘四公分）、背部三處（各
    為十二乘四公分、十五乘三公分、七乘四公分）之挫傷併瘀腫、左鼻挫傷併瘀腫
    與流鼻血及右大腿（八乘三公分）、左耳（一．五乘０．一乘０．一公分）之淺
    創等傷害。為此依據侵權行為之法律關係，訴請被告賠償精神慰藉金新台幣（下
    同）一百萬元及法定遲延利息。並聲明：(一)被告應給付原告一百萬元及自附帶民
    事訴訟訴狀繕本送達被告翌日（即九十年五月二日）起至清償日止按年息百分之
    五之利息。(二)願供擔保聲請宣告假執行
二、被告未於最後言詞辯論期日到場，其於行準備程序中到庭辯稱：原告拿棍棒進來
    ，我沒有打原告，是別人打的，原告受傷，我也有受傷等語，並聲明：駁回原告
    之訴。
三、原告主張其因被毆打而受有左眼眼瞼瘀傷併結膜下出血與顏面三處（各為四乘四
    公分、五乘三公分、五乘三公分）、右上臂一處（五乘五公分）、左上臂二處（
    各為五乘三公分、四乘四公分）、左前臂二處（各為六乘四公分、五乘三公分）
    、左下肢三處（各為十乘三公分、十一乘四公分、九乘四公分）、背部三處（各
    為十二乘四公分、十五乘三公分、七乘四公分）之挫傷併瘀腫、左鼻挫傷併瘀腫
    與流鼻血及右大腿（八乘三公分）、左耳（一．五乘０．一乘０．一公分）之淺
    創等傷害之事實，有上開診斷證明書、照片及醫療費用收據為證，經核與其所主
    張之事實相符。
四、被告對於原告被毆受傷乙節並不爭執，其雖辯稱其並未毆打原告等語，惟查：
    (一)被告曾於刑事傷害案件中坦承毆打原告之事實。亦即，其於八十八年十二月二
      十日在警訊中供稱：「乙○○．．．拿球棍往我頭上揮打，我趕緊用右手擋球
      棒，致球棒掉落地下，我拾起球棒用力往乙○○身上揮棒數次」（偵字第九八
      六號卷，第七頁反面）。於八十八年十二月二十一日警訊中供稱：「乙○○拿
      著．．棒球棍朝我頭部打，當時我看到立刻用手擋．．他好像用球棒打我三下
      ，我都有擋」（同上偵查卷，第九頁反面）。於八十九年一月十一日在偵查中
      供稱：「乙○○拿球棒進來，就打我頭，打我手、腳，．．．有二、三人來我
      處買車的人看到，覺得他年輕人打我這個老人不合理，就去抓他，他七、八十
      公斤，我才五十公斤，我抓住棒子，但抓不住，他球棒打到別人，他球打到棒
      別人，他們才打起來，球棒是他拿來的，棍子掉到地上，我才撿起來打他，他
      還打我、踢我」（同上偵查卷，第四十九頁），於地方法院刑事庭審理時供稱
      ：「只有我與龔互毆而已」（易字卷，第四十四頁）。
    (二)證人蔡清燦於警訊中證稱：「我於八十八年十二月二十日約下午二時許，在臺
      北市○○區○○路三段二八九號金龍汽車商行辦公室與二位客人泡茶談生意，
      當時有一位年約三十至四十歲之男子進入辦公室說要找甲○○，當該名男子看
      見甲○○，二人就發生肢體衝突，我就說事情用講的就好了，但是他們不理會
      我，繼續互毆，後來警方就來了」、「當時很混亂，到底誰有拿武器，我並不
      清楚」、「現場有我及二位客人、來找甲○○的男子，現場總共有五個人」、
      「我與甲○○是股東關係」、「我當時有看見與甲○○發生衝突之男子臉部有
      血」等語（偵字第九八六號卷，第十四頁至第十五頁）。其於偵查中證稱：「
      當時我在該處賣車，我和客人（二人）在貨櫃屋內泡茶．．．，我先看到三人
      在打，他們從貨櫃屋內辦公室打到我們泡茶的地方，開始是二人打，後來很多
      人打在一起」、「我有看到兩人互毆，其中一人是孫，另一人聽說姓龔」、「
      後來有看到有人持球棒，那人好像是孫」等語（偵字第九八六號卷，第五十九
      頁至第六十頁）。其於地方法院刑事庭審理時證稱：「我辦公室在那裡，所以
      事發當時在場，在乙○○進來前，除了甲○○外，還有二人在場，我見乙○○
      進來，龔及孫就打起來，先是徒手互毆，後來三、四人就打在一起，乙○○我
      沒有注意到有沒有帶球棒，之後見乙○○滿臉是血，我就說不要打了」等語（
      易字卷，第八十六頁至八十七頁）。
    (三)證人即第一個到達現場處理報案之警員李佛心於偵查中證稱：「我到場時，龔
      弟（戴眼鏡）或兄說裡面有人被打，我過去了解，人在門外，該處貼反光玻璃
      ，看不清楚，我看裡面很多人，不只三人，就敲門，屋主甲○○起先不開門，
      我再敲門他才開，我進去看到乙○○，只穿內褲、上衣，跪在地上，臉、身體
      都受傷紅紅的」、「當時很亂，裡面應有三、四或四、五個人」、「現場．．
      ．只有棒球棍」、「龔受傷先送醫才去派出所，相片是當時的樣子，臉部都是
      這樣子，腿部我沒注意到」、「我敲門幾秒鐘後，他們來開的，起先不開門，
      大約十秒鐘左右」等語（八十九年度偵字第九八六號卷，第五十五頁至第五十
      六頁、第六十五頁反面）。於地方法院刑事庭中證稱：「我敲門，講了二、三
      次開門，約十秒鐘，孫打開門，我進去後，看到龔只著內褲，跪在地上，臉部
      、手部身體都有受傷流血，有孫及另三、四人在場」等語（易字卷，第六十八
      頁訊問筆錄）。於本院刑事庭調查時供稱：「當天是乙○○的弟弟到派出所報
      案，他弟弟說貨櫃屋裡面有人在打架，我過去的時候貨櫃屋的門是從裡面鎖起
      來的，我敲門後隔了幾秒鐘門才打開，門打開後我看到甲○○及乙○○有在拉
      扯，乙○○當時沒有穿外褲，只有穿內褲，當時乙○○是跪著的」等語（本院
      上易字卷，第二十八頁）。
    (四)依上開證人之證言、證物及被告之供詞，應認原告主張其於上開時地受被告妨
      害自由及毆打成傷等語，為可採信，被告辯稱其並未毆打原告云云，即無可採
      。本院刑事庭亦為相同之認定，並以八十九年度上易字第四七○七號、四七○
      八號刑事判決判處被告妨害自由及傷害罪刑確定在案。
五、被告不法侵害原告之身體及自由，既經認定，原告依據民法第一百八十四條及第
    一百九十五條第一項規定，請求被告給付精神慰藉金，即為正當，應予准許。查
    原告受傷多處，肉體、精神確受極大痛若，本院斟酌實際情況，及兩造之身分、
    地位、經濟能力等，認為原告請求一百萬元，尚嫌過高，應予核減為二十萬元，
    方屬公允，逾此數額之請求，為無理由。
六、從而，原告基於侵權行為之損害賠償請求權，請求被告連帶賠償原告二十萬元及
    自九十年五月二日起至清償日止依法定利率計算之遲延利息部分，洵屬正當，應
    予准許。逾此部分所為之請求，為無理由，應予駁回。
七、假執行之宣告：
    原告陳明願供擔保，聲請宣告假執行，經核其勝訴部分，因僅二十萬元，依法不
    能上訴第三審，故無宣告假執行之必要，不應准許，其餘假執行之聲請，因訴之
    駁回而失所附麗，亦不予准許。
丙、結論：本件原告之訴，為一部有理由，一部無理由，依民事訴訟法第三百八十五
    條第一項前段、第七十九條但書，判決如主文。
中　　　華　　　民　　　國　　九十一　　年　　　五　　　月　　二十一　　日
　　　　　　　　　　　　　　  民事第十二庭
　　　　　　　　　　　　　　　　　審判長　法　官　陳  博  享
　　　　　　　　　　　　　　　　　　　　　法　官　林　恩　山
　　　　　　　　　　　　　　　　　　　　　法　官　高　鳳　仙
右正本係照原本作成。
不得上訴。
中　　　華　　　民　　　國　　九十一　　年　　　五　　　月　　二十三　　日
　　　　　　　　　　　　　　　　　　　　　書記官　黃　慶　霽
